【裁判字號】    99,易,1728
【裁判日期】    990726
【裁判案由】    詐欺
【裁判全文】
臺灣臺中地方法院刑事判決              99年度易字第1728號
公  訴  人  臺灣臺中地方法院檢察署檢察官
被      告  乙○○
上列被告因詐欺案件，經檢察官提起公訴（98年度偵字第24075號）
，本院判決如下：
    主    文
乙○○犯詐欺取財罪，處有期徒刑參月，如易科罰金，以新臺幣
貳仟元折算壹日，又犯詐欺取財罪，處有期徒刑肆月，如易科罰
金，以新臺幣貳仟元折算壹日。應執行有期徒刑陸月，如易科罰
金，以新臺幣貳仟元折算壹日。
    犯罪事實及理由
一、犯罪事實：乙○○明知於民國98年5、6月間，在臺中市○○
    路與漢口路附近，由年籍姓名不詳綽號「阿明」之男子所交
    付票據號碼為AA0000000號、AZC0000000號，發票人為金東
    揚企業有限公司、旺宇數位有限公司，面額為新臺幣（下同
    ）140000元、175000元之支票2紙，均為無兌現可能之票據
    （俗稱芭樂票），竟意圖為自己不法之所有，基於詐欺之犯
    意，分別於98年5月27日及98年6月中旬某日，前往臺中縣太
    平市○○路233號甲○○住處，向甲○○清償之前所積欠之
    貨款與票貼借款，並佯稱上開支票係伊弟弟劉宗原做防漏工
    程款收回之支票而交付上開支票用以支付貨款及借款，致甲
    ○○陷於錯誤，同意抵付貨款並交付140000元現金予乙○○
    。嗣上開支票經甲○○屆期提示，均因存款不足及拒絕往來
    戶而遭退票，亦無法聯絡乙○○，甲○○始悉受騙。
二、認定犯罪事實所憑之證據及理由：被告乙○○於偵查及本院
    審理時固坦承其確有於起訴書所載之時、地，持向真實姓名
    年籍不詳、綽號「阿明」之男子所取得票號AA0000000號、
    AZC0000000號，發票人為金東揚企業有限公司、旺宇數位有
    限公司，面額為140000元、175000元之支票2紙，向告訴人
    甲○○支付貨款及借得140000元款項之事實，惟否認有何詐
    欺犯行，辯稱：綽號「阿明」之男子向伊買健康食品，以前
    都是用現金，這次用這2張支票來買，伊有向銀行求證這2
    個帳戶都是正常的帳戶，才加以收受，伊將支票交付給告訴
    人時，沒有說該2張支票是跟弟弟劉宗原做防漏工程向客戶
    所收取的客票，沒有要詐騙告訴人的意思，伊有提前1、2
    天交給告訴人，請告訴人確認，伊也有在支票後面簽名背書
    ，表示會負責清償，支票沒有兌現後，伊也有開立本票給告
    訴人作擔保，伊不知道上開支票是不會兌現的芭樂票云云。
    經查：
（一）被告以前開手法詐騙告訴人，致告訴人誤信為真，同意抵
      付貨款及借予14萬現金之事實，業據告訴人迭於警詢、偵
      訊及本院審理時證述屬實，並有產品價目表、交易明細表
      、販賣收金內容明細表、客戶資料卡、上開支票及退票理
      由單各2紙、玉山銀行泰和分行98年11月11日玉山泰和字
      第098111001號函附之開戶申請書及往來約定書、臺灣土
      地銀行中壢分行98年11月13日壢存字第0980001244號函附
      旺宇數位有限公司帳戶之支票往來約定書、支票存款開戶
      申請書、支票領取證、退票明細等件為證，衡以告訴人雖
      因本件借款致與被告衍生刑事案件之糾紛，然其先前與被
      告有業務上之持續往來，彼此間並無仇恨怨隙，告訴人實
      無甘冒遭以刑法偽證與誣告罪責追訴處罰之危險，無端設
      詞誣陷被告之動機及必要，自堪認其之指述內容為可採，
      被告確實有以上開支票係伊弟弟劉宗原做防漏工程款收回
      之支票之不實言詞訛詐告訴人，使告訴人誤信被告所交付
      之上開票據係正常往來所取得應收帳款之支票，而認定被
      告確有相當之償債資力，被告即以此施用詐術之方式，致
      告訴人陷於錯誤，應允抵付貨款及借予現款等情，應可認
      定。
（二）被告雖以前揭情詞置辯。然其原辯稱：伊與綽號「阿明」
      之人早期有做藥品及食品生意，「阿明」交付上開支票2
      紙，是希望伊能貼現金給他云云；後改稱：「阿明」是向
      伊買健康食品，以前都是用現金，這次是拿2張支票來向
      伊買云云，被告就取得上開票據之原因，所述前後不一，
      已難採信。再按一般收客票者，為擔保交付支票之人與收
      受票據者間之原因關係，通常會要求交付支票者在客票背
      書作為擔保，而被告於轉交前開支票予告訴人收執時，亦
      依交易習慣以自己名義在支票背面背書，有上開支票2紙
      在卷可稽，足證被告了解交付客票時背書之重要性。則被
      告既係該等支票之執票人，且背書轉讓該等票據予告訴人
      ，則一旦該等票據遭退票而無從兌現，被告除對告訴人負
      有背書之擔保責任外，相對於發票之各該客戶亦當有法定
      之票據追索權與相關之民事求償權利，是以各該發票人之
      債信、聯絡方式與交易等具體資料如何，理當為被告於收
      取票據時所應刻意留心稽查與為客戶或發票人資料之保存
      。然其自綽號「阿明」處收受支票之際，竟悖於交易習慣
      ，未要求交付支票之綽號「阿明」背書，自動放棄對於前
      手之追索權，復未能提供綽號「阿明」之真實姓名年籍資
      料、與綽號「阿明」交易往來之交易證明資料以供追查，
      僅泛稱收票前有向銀行照會，目前已無法聯絡綽號「阿明
      」云云，含糊交代，顯與常情相違。益證被告於收受綽號
      「阿明」所交付之上開2張支票時，早已知悉此等管道所
      取得之該2張支票有極大之可能根本無法兌現，被告卻猶
      持之以供擔保，分別向告訴人支付貨款及借款，製造可充
      足清償之假象，從而利用告訴人誤以為被告確有清償之能
      力與可能性，因而陷於錯誤，同意抵付貨款及借貸，並為
      款項之交付，是被告係於向告訴人提供上開支票支付貨款
      及借款之際，即有施行詐術之故意，至為明確。
（三）至被告雖辯稱：伊在支票未兌現後，有再簽立本票予告訴
      人供擔保云云，然查，告訴人甲○○於本院審理時證稱跳
      票後被告並沒有去找伊，跳票之前，被告有拿一些小額單
      據傳票，但是收不到錢，而且跟這315000元沒有關係等語
      （見本院99年7月12日之審理筆錄），是被告於系爭支票
      跳票後並未去尋找告訴人及未能提出當時究有何穩定收入
      或其他確實可靠之資金足以清償款項，至本次開庭前才清
      償5000元，足見其自知其財務已週轉不靈，竟於持「芭樂
      票」支付貨款並借得現款，顯見其並無付款之意願，堪認
      確有不法所有之意圖甚明。
（四）綜上所述，被告所辯，顯係事後卸責之詞，不足採信，事
      證明確，被告詐欺犯行，堪以認定。
三、論罪科刑之理由：
（一）核被告所為，均係犯刑法第339條第1項之詐欺取財罪。被
      告所犯上開2詐欺犯行，犯意各別，應予分論併罰。
（二）爰審酌被告提出2張無法兌現之支票向告訴人詐騙款項，
      因其行為導致告訴人受有0000000元之損害，犯罪所生損
      害非輕，且僅清償5000元，並於本院審理時未坦認犯行，
      未與告訴人和解等一切情狀，爰分別量處如主文所示之刑
      ，並定其應執行之刑及諭知易科罰金之折算標準。
四、適用法律依據：刑事訴訟法第299條第1項前段，刑法第339
    條第1項、第51條第5款、第41條第1項前段，刑法施行法第1
    條之1第1項、第2項前段。
本案經檢察官周佩瑩到庭執行職務。
中    華    民    國    99    年    7    月    26    日
                    臺灣臺中地方法院刑事第六庭
                        審判長法  官  林三元
                              法  官  高英賓
                              法  官  黃益茂
以上正本證明與原本無異。
如不服本判決應於收受送達後10日內向本院提出上訴書狀，並應
敘述具體理由；其未敘述上訴理由者，應於上訴期間屆滿後20日
內向本院補提理由書（均須按他造當事人之人數附繕本）「切勿
逕送上級法院」。
                              書記官  蔡秋明
中    華    民    國    99    年    7    月    26    日
所犯法條
刑法第339條第1項
意圖為自己或第三人不法之所有，以詐術使人將本人或第三人之
物交付者，處 5 年以下有期徒刑、拘役或科或併科 1 千元以下
罰金。

司法院資訊處製作；財團法人民間司法改革基金會備份。
